# 对批发类公司采用总额法还是净额法确认营业收入的探讨

提问人：总 指 挥par1 时间：2022-01-13 18:40:02
请教版主，公司为批发业，主要业务为手机批发。其中一类业务模式为：先与客户确认采购数量及金额，然后公司去寻找合适的供应商，分别与客户和供应商签订购销合同。过程中先收取客户货款，然后支付给供应商，供应商收到全部货款后发货，货物直接由供应商运送至客户指定的签收地点，即货物流转方面是由公司的供应商直接交付给客户。公司拟申报IPO，现对上述业务模式采用“总额法”还是“净额法”进行讨论，分析如下：能够支持采用“总额法”的要素： 1 、公司有权自主决定交易商品的价格； 2 、公司能够自主选择供应商其能够主导供应商为客户提供商品。采用“净额法”的要素： 1 、公司并未承担存货风险，交付客户之前风险由供应商承担；同时因为销售产品是手机，价格波动很快，因此供应商及客户的合同中均约定了非质量问题不可退货的条款，如果是产品质量问题公司仅作为退回厂家的通道，不作为质保主体； 2 、公司并未承担源自客户的信用风险。公司之前一直采用“总额法”确认收入，目前在与会计师讨论该类型业务是否按“净额法”确认更为妥当，对以前年度财务报表进行差错更正，在此请教版主的处理建议。

回答人：chenyiwei
净额法更恰当。主要考虑是：不承担存货风险；虽然名义上“权自主决定交易商品的价格”，但由于市场高度竞争，价格高度透明，实际定价空间并不大；虽然名义上可以“自主选择供应商其能够主导供应商为客户提供商品”，但这里的供应商也只是品牌商的下级代理商，自主选择空间有限。
另外，最关键的是由于购销合同同时签订，因此本企业对存货的控制权具有“过渡性”和“瞬时性”的特征，不能作为本企业在向下游客户交货之前控制该存货的证据。

提问人：总 指 挥par1 时间：2022-08-08 15:10:11
再次请教版主：公司主营批发业务，有部分业务开展方式如下：与客户签订销售合同，收取货款，再向长期合作的供应商采购；商品由供应商发货至客户指定接收地点，期间存货并不入公司仓库。之前会计师主张此类型的业务模式采用“净额法”确认收入，但一部分订单在执行当时为亏损订单，交易完成后的不特定时间内合作的供应商会根据前期的交易结果给予公司返利（冲减销售成本），因此总体不亏损，但返利可能是一段时间销售的综合结果，并不能一单一单的准确对应。因此我认为这种执行时点为亏损订单的业务是否并不应该采用“净额法”确认呀？准则中视为“代理人”的收入为对价总额扣除支付其他相关方的价款后的净额，此处净额为负订单的隐含了公司承担了来自供应商的信用风险吧，所以是否还是全额确认收入准确一些？烦请版主解惑

回答人：chenyiwei
亏损订单也不取得存货控制权，所以与净额法并无矛盾。可获得一定程度补偿的事实也表明本企业实际承担风险的程度有限。